臺灣桃園地方法院刑事判決
111年度訴緝字第30號
公  訴  人  臺灣桃園地方檢察署檢察官
被      告  黃月瑩


上列被告因偽造文書等案件，經檢察官提起公訴（96年度偵字第
3843號、96年度偵字第6528號），本院原認宜以簡易判決處刑（
本院原案號：110年度訴緝字第67號），爰裁定逕以簡易判決處
刑，嗣因本院認本件不宜以簡易判決處刑（本院原案號：110年
度簡字第225號），爰改依通常程序審理，判決如下：
    主  文
本件免訴。
    犯罪事實
一、公訴意旨略以：被告黃月瑩（有罪部分另案為簡易判決處刑
    ）基於意圖為自己不法所有及偽造私文書之犯意，利用曾受
    其母告訴人陳彭冬燕委託申辦聯邦商業銀行（下稱聯邦銀行
    ）、中國信託商業銀行（下稱中信銀行）、中華商業銀行（
    下稱中華銀行）等3家銀行之信用卡以及大眾商業銀行（下
    稱大眾銀行）之現金卡，因而得知告訴人個人年籍資料之機
    會，竟分別於如附表一所示之時間撥打電話至聯邦銀行、中
    信銀行，佯稱告訴人先前所申辦之信用卡遺失，並告以告訴
    人之年籍資料，致使聯邦銀行、中信銀行之職員均陷於錯誤
    ，而重新寄發如附表一所示之信用卡至黃月瑩所指定之地址
    ，足生損害於聯邦銀行、中信銀行對於申辦信用卡資料之正
    確性。黃月瑩取得上開信用卡後，旋即在該等信用卡背面簽
    名欄偽簽「陳彭冬燕」之署名，並於附表二㈠㈡所示時間在特
    約商店消費並在簽帳帳單上偽簽「陳彭冬燕」之署名，分別
    偽造完成「陳彭冬燕」名義之私文書，表示係告訴人消費之
    意思，而向如附表二㈠㈡所示之特約商店店員行使之，致使各
    該特約商店店員陷於錯誤，誤認刷卡消費者確係告訴人本人
    ，而交付如附表二㈠㈡所示金額之財物，致生損害於告訴人、
    特約商店確認持卡人身份之正確性、及聯邦銀行、中信銀行
    ，嗣因告訴人接獲銀行帳單後，發覺有異，進而向銀行查詢
    時，始報警循線查悉上情。因認被告涉犯修正前刑法第339
    條第1項詐欺取財、刑法第216條、第210條之行使偽造私文
    書等罪嫌。
二、按案件時效已完成者，應諭知免訴之判決，且得不經言詞辯
    論為之，刑事訴訟法第302條第2款、第307條分別定有明文
    。又刑法業於民國94年2月2日修正公布，並自被告行為後之
    95年7月1日起施行，而刑法修正施行前，其追訴權或行刑權
    時效已進行而未完成者，比較修正前後之條文，適用最有利
    於行為人之規定，亦為刑法施行法第8條之1所明定。查此次
    刑法修正，其中關於追訴權時效部分，刑法第80條第1項第2
    款、第83條均經修正，犯最重本刑為3年以上10年未滿有期
    徒刑之罪者，追訴權時效期間由10年提高為20年，且追訴權
    時效停止之起點由「開始偵查之日」修正為「提起公訴之日
    」，經綜合比較上開法律變更之情形，以修正前之規定對於
    被告較為有利，依據修正後刑法第2條第1項前段之規定（此
    條係規範行為後法律變更所生新舊法律比較適用之準據法，
    是刑法第2條第1項本身雖經修正，但無比較新舊法適用之問
    題，應一律適用裁判時之現行刑法第2條第1項之規定，為「
    從舊從輕」之比較），即應適用修正生效前之上開刑法規定
    。而修正前刑法第83條規定：「追訴權之時效，如依法律之
    規定，偵查、起訴或審判之程序，不能開始或繼續時，停止
    其進行。前項時效停止，自停止原因消滅之日起，與停止前
    已經過之期間，一併計算。停止原因繼續存在之期間，如達
    於刑法第80條第1項各款所定期間四分之一者，其停止原因
    視為消滅」。而案經提起公訴或自訴，且在審判進行中，此
    時追訴權既無不行使之情形，自不發生時效進行之問題（司
    法院大法官會議釋字第138號解釋意旨參照），若已實施偵
    查，追訴權既無不行使之情形，亦不生時效進行之問題（最
    高法院82年度第10次刑事庭會議決議意旨參照）。
三、被告被訴於95年6月5日起，冒名申請補發告訴人之信用卡，
    並持之以行使，迄95年6月30日止，偽造告訴人之署押，涉
    犯修正前刑法第339條第1項詐欺取財、刑法第216條、第210
    條之行使偽造私文書等罪嫌，上開被告犯罪行為終了日為95
    年6月30日，案經臺灣桃園地方法院檢察署檢察官於96年1月
    18日開始偵查，並於96年8月30日起訴繫屬於本院（案號：9
    6年度偵字第3843號、96年度偵字第6528號），嗣因被告逃
    匿，經本院於97年5月9日發布通緝，致審判程序不能繼續等
    情，有桃園市政府警察局楊梅分局刑事案件移送書上收文戳
    （見偵3843號卷第1頁）、本院97年5月9日97年桃院永刑德
    緝字第438號通緝書（見本院訴卷第18頁）在卷可稽，此部
    分事實堪以認定。
四、被告涉犯詐欺取財及行使偽造私文書等罪嫌，法定本刑均為
    「5年」，依被告行為後即95年7月1日刑法修正施行前之刑
    法第80條第1項第2款規定，追訴權時效為10年，是本件追訴
    權時效應自95年6月30日起算10年，加計因通緝被告致本件
    審判程序不能開始而停止追訴權時效進行之4分之1停止期間
    （即2年6月），及開始實施偵查之日（96年1月18日）起至
    本院發布通緝之日（97年5月9日）止之期間（共1年3月21日
    ），並扣除檢察官提起公訴日翌日（即96年7月31日）起至
    繫屬於本院前1日（即96年8月29日）之追訴權時效停止進行
    期間計30日（係在偵查終結後，而無偵查行為，且在本院繫
    屬前，而無審判程序之進行，該30日之期間，追訴權時效應
    繼續進行，並自時效停止進行期間予以扣除），則本件被告
    之追訴權時效，應於109年2月21日即告完成（95年6月30日+
    10年+2年6月+1年3月21日-30日）。被告雖已於110年9月22
    日緝獲歸案，然其所犯上開罪嫌之追訴權時效既已完成，依
    前揭說明，本件爰不經言詞辯論，逕為免訴判決之諭知。
據上論斷，應依刑事訴訟法第302條第1款、第307條，判決如主
文。
本案經檢察官郭力菁偵查起訴。
中　　華　　民　　國　　111 　年　　5 　　月　　25　　日
                  刑事第十五庭  審判長法  官  林龍輝
                                      法  官  吳軍良
                                      法  官  林岷奭
以上正本證明與原本無異。
如不服本判決應於收受判決後20日內向本院提出上訴書狀，並應
敘述具體理由。其未敘述上訴理由者，應於上訴期間屆滿後20日
內向本院補提理由書(均須按他造當事人之人數附繕本)「切勿逕
送上級法院」。 
　　　　　　　　　　　　　　　        書記官　林慈思
中　　華　　民　　國　　111 　年　　5 　　月　　27　　日
附表一
 聯邦銀行 中信銀行 原卡申請人 陳彭冬燕 同左 被告冒用「陳彭冬燕」名義申請補發新卡之日期或新卡寄出日期。 95年6月5日寄出 95年6月20日申請補發新卡，同年月22日寄達桃園縣○○市○○路000號地址，同年月23日語音開卡。 補發後之卡號 0000000000000000 0000000000000000 
附表二（一）
編號 冒名補領之信用卡 消費日期 特約商店 消費金額新台幣（下同） 偽造署名 1 聯邦銀行信用卡，卡號0000000000000000 95.6.6下午2.09 家樂福有限公司-中和 237 陳彭冬燕 2 同上 95.6.6下午2.18 同上 4818 同上 3 同上 95.6.6下午2.30 同上 24 同上 4 同上 95.6.6下午2.52 同上 20302 同上 5 同上 95.6.7上午11.31 百倫HOTEL 1200 同上 6 同上 95.6.7下午7.46 達立眼鏡行 1500 同上 7 同上 95.6.8下午1.49 賓士旅館 650 同上 8 同上 96.6.14下午3.23 賓士旅館 150 同上 9 同上 95.6.14下午4.29 環球生活事業 189 同上 10 同上 95.6.14下午5.13 環球生活事業 120 同上 11 同上 95.6.14下午6.11 賓士旅館 650 同上 12 同上 95.6.15上午11.50 賓士旅館 60 同上 
附表二（二）
編號 冒名補領之信用卡 消費日期 特約商店 消費金額 偽造署名 1 中信銀行信用卡，卡號：0000000000000000 95.6.26 賓士旅館 1300 陳彭冬燕 2 同上 95.6.26 環球生活事業 800 陳彭冬燕 3 同上 95.6.26 達立眼鏡 7000 同上 4 同上 95.6.26 香港商捷時貿易 699 同上 5 同上 95.6.27 家福-中和 11460 同上 6 同上 95.6.27 遠傳電信線上繳款 1079 無 7 同上 95.6.28 大潤發中和 20900 同上 8 同上 95.6.28 大潤發中和 27235 同上 9 同上 95.6.28 大潤發中和 278 同上 10 同上 95.6.28 香港商捷時貿易 1198 同上 11 同上 95.6.29 賓士旅館 650 同上